最高法院刑事判決　　　　　　　　　 111年度台上字第2748號
上　訴　人　黃浚瑋


上列上訴人因加重詐欺等罪案件，不服臺灣高等法院臺中分院中
華民國111年3月15日第二審判決（110 年度上訴字第1827號，起
訴案號：臺灣臺中地方檢察署108年度偵字第33731號、108 年度
少連偵字第474號、109年度偵字第3249號、109 年度少連偵字第
74、99號），提起上訴，本院判決如下：
    主  文
上訴駁回。
    理  由
一、按刑事訴訟法第377 條規定，上訴於第三審法院，非以判決
    違背法令為理由，不得為之。是提起第三審上訴，應以原判
    決違背法令為理由，係屬法定要件。如果上訴理由書狀並未
    依據卷內訴訟資料，具體指摘原判決不適用何種法則或如何
    適用不當，或所指摘原判決違法情事，顯與法律規定得為第
    三審上訴理由之違法情形，不相適合時，均應認其上訴為違
    背法律上之程式，予以駁回。
二、本件原判決綜合全案證據資料，本於事實審法院採證認事之
    職權，認定上訴人黃浚瑋有如其事實欄（包括原判決附表〈
    下稱附表〉一）所載三人以上共同詐欺取財未遂12次犯行，
    因而撤銷第一審關於上訴人有罪部分之判決，就附表一編號
    1 所示犯行，改判仍依想像競合犯之規定，從一重論處上訴
    人犯三人以上共同詐欺取財未遂罪刑（想像競合犯組織犯罪
    防制條例第3條第1項後段之參與犯罪組織罪）；就附表一編
    號2 至12所示犯行，改判論處犯三人以上共同詐欺取財未遂
    共計11罪刑，並定應執行有期徒刑1年5月，以及諭知相關沒
    收。已詳為敘述其所憑之證據及認定之理由（上訴人於警詢
    、檢察官訊問、第一審及原審審理時均坦承全部犯行，並未
    提出否認犯罪之辯解）。核其所為論斷說明，俱有卷內證據
    資料可資覆按，從形式上觀察，原判決並無足以影響其判決
    結果之違法情形存在。
三、上訴人上訴意旨略以：
  ㈠上訴人固參與詐欺集團犯罪組織，然僅負責行政庶務，犯罪
    時間短暫、獲利甚少，其始終坦承犯行，並配合協助追查其
    他共犯，犯後已知悔悟。倘科以所犯刑法第339 條之4第2項
    、第1項第2款三人以上共同詐欺取財未遂罪，經適用刑法第
    25條第2 項規定減輕其刑後之法定最低度刑，仍嫌過重，客
    觀上足以引起一般之同情，其犯罪情狀顯可憫恕，應符合刑
    法第59條之酌量減輕其刑規定。原判決未依上述規定酌量減
    輕其刑，應有違誤。
  ㈡第一審共同被告張家瑜（經第一審判處罪刑確定）不僅提供
    「裝備」（按指包含易付卡或黑莓機及未遭封鎖之「微信」
    帳號之行動電話），且係向被害人施用詐術之「機手」，其
    犯罪情節較上訴人為嚴重。惟第一審就其12次犯行所處之刑
    及酌定應執行刑，均與上訴人相同。原判決所為量刑及定應
    執行刑，有違罪責相當原則及平等原則、比例原則。
四、惟按：
  ㈠刑法第59條所規定之酌量減輕其刑，必其犯罪另有特殊之原
    因、環境或背景，在客觀上足以引起一般之同情，且於法律
    上別無其他應減輕或得減輕其刑之事由，認即予以宣告法定
    最低度刑猶嫌過重者，始有其適用。至被告之一般犯罪情節
    及犯罪後態度等事項，僅屬刑法第57條所定在法定刑範圍內
    量刑時應予審酌之事項，苟非其犯罪具有特殊原因、環境或
    背景，在客觀上足堪憫恕者，尚難適用刑法第59條酌量減輕
    其刑之規定。
    原判決認為上訴人所犯三人以上共同詐欺取財未遂罪，何以
    並不適用刑法第59條酌量減輕其刑規定，已詳為敘明其論斷
    之理由。至於上訴意旨㈠所指上訴人之犯罪情狀，係屬刑法
    第57條所規定審酌科刑輕重之事項，並非犯罪另有特殊原因
    與環境或背景，而在客觀上足堪憫恕之事由，核與上述酌量
    減輕其刑規定不合。原判決未依上述規定酌量減輕其刑，不
    得任意指為違法。
  ㈡刑之量定及酌定應執行刑，事實審法院本有裁量之權，倘於
    量刑時係以行為人之責任為基礎，並審酌刑法第57條所列各
    款情狀，而為量刑，且未逾法定刑範圍（即裁量權行使之外
    部性界限），復無違反比例、公平及罪刑相當原則者（即裁
    量權行使之內部性界限），自不得任意指為違法而執為適法
    之上訴第三審理由。
    本件原判決就上訴人所犯三人以上共同詐欺取財等12次犯行
    ，經依未遂犯規定減輕其刑，就附表一編號1 所示犯行，量
    處有期徒刑8月，附表一編號2至12所示犯行，均處有期徒刑
    7 月，定應執行有期徒刑1年5月，已審酌上訴人參與詐欺集
    團犯罪組織之角色、分工、時間、家庭生活及犯後態度等情
    狀，就量刑輕重之事項，詳為說明其所憑理由，核其所量之
    刑及所定應執行刑，既未逾越法定刑度，亦無明顯濫用其裁
    量權限，而有違反平等、比例及罪刑相當原則之情形，尚難
    指為違法。又共犯之科刑審酌事項有別，上訴意旨單純以第
    一審對張家瑜所處之刑及酌定應執行刑較輕為由，據以指摘
    原判決量刑違法、失當，並非適法之第三審上訴理由。
五、本件上訴意旨，係對於原審酌減其刑、量刑及定應執行刑裁
    量職權之適法行使，漫事爭論，並非依據卷內訴訟資料具體
    指摘原判決有何違背法令之情形，依首揭說明，與法律規定
    得為第三審上訴理由之違法情形不相適合。應認本件上訴均
    為違背法律上之程式，予以駁回。
據上論結，應依刑事訴訟法第395條前段，判決如主文。
中    華    民    國    111   年    6    月    2      日
                  刑事第五庭審判長法  官  李  錦  樑  
                                  法  官  周  政  達  
                                  法  官  吳  淑  惠  
                                  法  官  錢  建  榮  
                                  法  官  林  孟  宜  
本件正本證明與原本無異
                                  書記官
中    華    民    國   111    年    6     月    7     日